臺灣苗栗地方法院刑事判決
110年度簡上字第105號
上  訴  人
即  被  告  鍾志國


上列上訴人即被告因妨害自由案件，不服本院簡易庭中華民國11
0年10月13日110年度苗簡字第791號第一審簡易判決（聲請簡易
判決處刑案號：110年度偵字第3274號），提起上訴，本院管轄
之第二審合議庭判決如下：
    主  文
上訴駁回。
    犯罪事實
一、鍾志國與彭慶祿間前因土地通行權及償金問題而有糾紛，因
    此心生不滿，基於以強暴妨害人行使權利之犯意，於民國11
    0年4月12日下午4時7分許，駕駛車牌號碼000-0000號自用小
    客車，前往彭慶祿所有坐落苗栗縣○○鄉○○○段00地號土地（
    下稱90地號土地）旁，將上開車輛停放在鍾志國所有坐落苗
    栗縣○○鄉○○○段00地號土地（下稱89地號土地）上90地號土
    地有通行權之道路出入口，以此強暴之方式，妨害彭慶祿行
    使90地號土地對89地號土地之通行權利。
二、案經彭慶祿訴由及苗栗縣警察局苗栗分局報告臺灣苗栗地方
    檢察署檢察官偵查後聲請簡易判決處刑。
    理  由
一、證據能力
　　本判決以下所引用被告以外之人於審判外之陳述，檢察官、
    上訴人即被告鍾志國（下稱被告）於本院準備程序中均表示
    同意作為證據（本院簡上卷【下稱本院卷】第41頁），且迄
    至言論辯論終結前均未聲明異議，本院審酌上開證據資料作
    成時之情況，認為以之作為證據應屬適當，依刑事訴訟法第
    159條之5之規定，認均有證據能力。
二、認定犯罪事實所憑之證據及理由
　　訊據被告固不否認於前揭時、地，駕駛上開車輛，並將上開
    車輛停放在被告所有89地號土地上，90地號土地有通行權之
    道路出入口，惟矢口否認有何強制犯行，辯稱：旁邊還有很
    寬的道路可以通過，告訴人等也有自行駕車從旁進出；伊如
    果有意要堵塞道路，可以請鐵工焊住，伊並未完全擋住出入
    口；伊因為找不到告訴人處理償金問題，只好將上開車輛停
    放在該處，希望告訴人主動來找伊談償金問題；伊將上開車
    輛停在該處，只是要讓告訴人知道伊在那裡；上開車輛當時
    故障，須待引擎冷卻後方能移動；伊上開所為應是阻卻違法
    等語。經查：
　㈠被告有於前揭時、地，駕駛上開車輛，前往告訴人所有90地
    號土地旁，並將上開車輛停放在被告所有89地號土地上，90
    地號土地有通行權之道路出入口，經告訴人向被告請求移置
    上開車輛後，仍未移置一情，業據被告於警詢、偵訊、本院
    準備程序及審理中供承不諱（偵卷第5頁反面至6頁、24頁反
    面，本院卷第39至40、82至85頁），核與證人即告訴人彭慶
    祿於警詢、偵訊及本院審理中之證述情節大致相符（偵卷第
    7至8頁，本院卷第69至79頁），並有警員職務報告、苗栗縣
    銅鑼地政事務所108年5月10日土地複丈成果圖、本院107年
    度苗簡字第666號民事簡易判決、判決確定證明書、現場照
    片、告訴人提供之照片在卷可稽（偵卷第4、9至18頁，本院
    卷第89至93、97頁），先堪認定。
　㈡被告上開行為已構成以強暴之方式，妨害告訴人行使90地號
    土地對89地號土地之通行權利，而屬強制犯行：
　⒈按刑法第304條之強暴、脅迫，祗以所用之強脅手段足以妨害
    人行使權利，或足使他人行無義務之事為已足，並非以被害
    人之自由完全受其壓制為必要（最高法院28年上字第3650號
    判例、85年度台非字第75號判決意旨參照）。次按刑法第30
    4條第1項稱「強暴」者，乃以實力不法加諸他人之謂，惟不
    以直接施諸於他人為必要，即間接施之於物體而影響於他人
    者，亦屬之（最高法院86年度台非字第122號判決意旨參照
    ）。經查，被告與告訴人間，前於108年因確認通行權存在
    事件，由告訴人對被告提起民事訴訟，經本院以107年度苗
    簡字第666號判決確認原告（即告訴人）對被告所有坐落苗
    栗縣○○鄉○○○段00地號土地，如苗栗縣銅鑼地政事務所108年
    5月10日土地複丈成果圖所示編號89⑴道路部分，有通行權利
    ；被告應將上開區域土地上之障礙物移除，並不得妨害原告
    通行上開區域土地，且應容忍原告於上開區域土地埋設電線
    、水管、天然氣管等管線確定在案一節，有前揭苗栗縣銅鑼
    地政事務所108年5月10日土地複丈成果圖、本院107年度苗
    簡字第666號民事簡易判決、判決確定證明書存卷為佐。是
    告訴人對89地號土地上開土地複丈成果圖所示編號89⑴道路
    部分（即道路出入口）確有通行權無訛。
　⒉又徵之卷附現場照片等件，可知被告於前揭時、地，駕駛上
    開車輛，並將上開車輛停放在90地號土地有通行權之道路出
    入口，已占用上開道路出入口之路寬一半以上，復觀諸上開
    車輛與原已停放於同一地點之廢棄白色車輛之相對位置，即
    已完全阻擋上開道路出入口之全部，足認被告上開行為確已
    阻礙上開道路出入口車輛通行，並導致90地號土地上之告訴
    人等人所有之車輛難以駛出，要屬明確，此情復與證人彭慶
    祿於警詢、偵訊及本院審理中證稱：案發當天伊與伊的工人
    整建房屋，大約下午4點多準備要下班；伊要移車前約30分
    鐘，被告就駕駛上開車輛到89地號土地上，擋住伊所有之90
    地號土地有通行權之路段，並一直待在車上；伊與被告協調
    ，請求被告將上開車輛移至他處，但被告拒絕移動車輛，並
    稱上開車輛故障；被告原先在那裡就有放1台報廢車輛，阻
    擋大概一半以上的道路，被告將上開車輛開進來，就把剩下
    的道路完全堵住，伊等車輛均不能駛出；直到警員到場後，
    被告仍不肯移動車輛；伊對於89地號土地有通行權等語（偵
    卷第7頁反面、24頁，本院卷第69至76頁），所述情節互核
    相符。從而，被告上開行為確係以實力不法間接施加於物體
    而影響他人，而構成以強暴之方式，妨害告訴人行使90地號
    土地對89地號土地之通行權利之行為，且被告主觀上對於上
    開事實明知並有意使其發生，亦據被告供明在卷（偵卷第5
    頁反面、24頁反面，本院卷第39至40、83至85頁），自屬刑
    法第304條第1項之強制行為，應堪認定。
　㈢被告雖以前揭情詞置辯，惟查：
　⒈告訴人對89地號土地上上開道路出入口確有通行權，而被告
    上開行為係以強暴之方式，妨害告訴人行使90地號土地對89
    地號土地之通行權利，而有強制犯行，業經本院認定如前。
    是以，被告將上開車輛停放於上開道路出入口，藉此阻擋車
    輛通行，並導致告訴人等人所有之車輛難以駛出，即已妨害
    告訴人經由上開道路出入口行使90地號土地對89地號土地之
    通行權，而構成刑法第304條第1項所稱之強制行為；告訴人
    對89地號土地上上開道路出入口既有通行權，復無改由其他
    路徑或以其他方式通行出入之義務，被告上開行為對於告訴
    人行使通行權之妨害，自不因告訴人是否尚得經由上開道路
    出入口旁空地等其他路徑將車輛駛出而異其認定。被告辯稱
    ：告訴人尚得經由旁邊道路通行云云，並無可採。
　⒉又被告於警詢時供稱：告訴人日前堆置垃圾在伊所有之土地
    上，伊與告訴人因此發生口角，伊前去查看有無改善時，停
    放於道路出入口之上開車輛故障等語（偵卷第5頁反面），
    於偵訊時則稱：告訴人有通行權，但必須支付償金，告訴人
    均未找伊談，且案發前2天，告訴人在伊所有土地上亂倒垃
    圾，所以伊當天才不讓告訴人通過等語（偵卷第24頁反面）
    ，嗣於本院準備程序及審理中供稱：當時上開車輛皮帶斷掉
    ，故障在上開道路出入口；伊若可以移動車輛，也願意讓告
    訴人通行；伊必須讓上開車輛引擎冷卻，才能移動上開車輛
    ；伊係前往查看告訴人有無偷倒垃圾等語（本院卷第40、84
    至85頁），對於被告於前揭時、地，駕駛上開車輛，前往90
    地號土地旁，並將上開車輛停放在上開道路出入口之緣由、
    動機，其未依告訴人之請求移置上開車輛之原因為何等節，
    所述內容前後反覆不一，已有出入齟齬，是否全然可信，已
    值懷疑；而被告雖稱上開車輛於案發時故障，一時不能移動
    云云，並提供動力汽車保修廠估價單為據（偵卷第19頁），
    然縱認上開車輛於案發時確有故障等情形，該等故障時機是
    否純屬偶然，何以被告將上開車輛停放於上開道路出入口，
    適足阻擋90地號土地上之車輛通行後，隨即發生上開車輛故
    障並一時不能移動之情況，其中亦不乏若干未盡情理、啟人
    疑竇之處。況被告於本院準備程序中已自承：伊因為找不到
    告訴人處理償金問題，只好將上開車輛停放在該處，希望告
    訴人主動來找伊談償金問題；伊將上開車輛停在該處，只是
    要讓告訴人知道伊在那裡等語（本院卷第39至40頁），則被
    告行為時主觀上對於其妨害告訴人行使通行權之行為，應係
    明知並有使之發生（實現）之決意，被告辯稱：上開車輛故
    障，一時不能移動，否則伊願意讓告訴人通行云云，顯屬事
    後圖卸之詞，尚難遽信。
　⒊被告另主張上開行為應阻卻違法等語，然被告於前揭時、地
    ，駕駛上開車輛，並將上開車輛停放於上開道路出入口之行
    為，確已妨害告訴人經由上開道路出入口行使對89地號土地
    之通行權之私法上之權利，並無該當正當防衛、緊急避難，
    或為依法令之行為，而符合法定阻卻違法事由之情形；又依
    民法第787條第2項後段規定，通行權人對於通行地因此所受
    之損害，應支付償金，復依同條第3項準用第779條第4項規
    定，兩造就償金有異議時，得請求法院以判決定之，準此，
    被告倘認告訴人行使對89地號土地之通行權並未支付適當之
    償金，即應另循民事訴訟程序而為主張，被告本件逕以強暴
    之方式，妨害告訴人行使通行權之行為，不啻架空前揭民法
    規定，而與民事法律關於土地通行權及償金之規範意旨背道
    而馳，是就其強制手段與強制目的整體衡量，即難認被告上
    開行為依社會通常觀念仍屬相當而得受容許，自無欠缺違法
    性而阻卻違法可言。是被告此部分所辯，亦屬誤會。
　㈣綜上所述，本件事證已臻明確，被告犯行洵堪認定，自應依
    法論科。
三、法令之適用
　㈠罪名及處罰條文
　　核被告所為，係犯刑法第304條第1項之強制罪。
　㈡易刑處分之折算標準
　　刑法第41條第1項前段
四、量刑理由
　　原審以被告犯行事證明確，適用刑事訴訟法第449條第1項前
    段、第454條第2項，刑法第304條第1項、第41條第1項前段
    ，刑法施行法第1條之1第1項等規定，並審酌被告與告訴人
    間因土地通行費用及告訴人倒垃圾之爭執，被告本應思憑理
    性溝通及解決問題，竟為本件犯行，未能尊重他人自由權益
    ，妨害告訴人行使駕車自由出入之權利，破壞社會秩序；兼
    衡其素行、犯罪之動機、目的、手段、告訴人所生危害，及
    被告犯後於偵查中坦承當日不讓告訴人通行，然迄今尚未與
    告訴人和解之態度；暨其於警詢中自述之智識程度、家庭經
    濟生活狀況等一切情狀，量處拘役30日，併諭知以1,000元
    折算1日為其易科罰金之折算標準。經核原審認事用法均無
    違誤，量刑亦屬適當，自無不合，應予維持。
五、綜上所述，本件上訴人即被告猶執前詞否認犯行，提起本件
    上訴，指摘原判決不當，為無理由，應予駁回。
據上論斷，依刑事訴訟法第455條之1第1項、第3項、第368條，
判決如主文。
本案經檢察官馮美珊聲請以簡易判決處刑，檢察官蕭慶賢到庭執
行職務。
中　　華　　民　　國　　111 　年　　6 　　月　　21　　日
　　　　　　　　　刑事第一庭　審判長法　官　陳茂榮
　　　　　　　　　　　　　　　　　　法　官　柳章峰
　　　　　　　　　　　　　　　　　　法　官　高御庭
以上正本證明與原本無異。
本判決不得上訴。
中　　華　　民　　國　　111 　年　　6 　　月　　21　　日
　　　　　　　　　　　　　　　　　　書記官　林怡芳